臺灣高等法院高雄分院刑事判決
111年度交上易字第49號
上  訴  人  
即  被  告  洪加坤



上列上訴人因公共危險案件，不服臺灣屏東地方法院111年度交
易字第66號，中華民國111年4月12日第一審判決（起訴案號：臺
灣屏東地方檢察署111年度偵字第648號）關於量刑部分，提起上
訴，本院判決如下：
    主  文
上訴駁回。    
    事實及理由
壹、程序事項：刑事訴訟法第348條第3項規定：「上訴得明示僅
    就判決之刑、沒收或保安處分一部為之」，而其立法理由指
    出：「為尊重當事人設定攻防之範圍，並減輕上訴審審理之
    負擔，容許上訴權人僅針對刑、沒收或保安處分一部提起上
    訴，其未表明上訴之認定犯罪事實部分，則不在第二審之審
    判範圍。如為數罪併罰之案件，亦得僅針對各罪之刑、沒收
    、保安處分或對併罰所定之應執行刑、沒收、保安處分，提
    起上訴，其效力不及於原審所認定之各犯罪事實，此部分犯
    罪事實不在上訴審審查範圍」。故依據現行法律的規定，科
    刑事項已可不隨同其犯罪事實而單獨成為上訴之標的，且於
    上訴人明示僅就科刑事項上訴時，第二審法院即不再就原審
    法院所認定之犯罪事實為審查，而應以原審法院所認定之犯
    罪事實，作為論認原審量刑妥適與否的判斷基礎。本件上訴
    人即被告洪加坤（下稱被告）於本院準備程序及審判程序中
    ，已明示只對原審之科刑事項提起上訴，至於原審所為其他
    判決內容，則不在其上訴範圍（本院卷第46、80頁）。依據
    前述說明，本院僅就原審判決量刑妥適與否進行審理，至於
    原審判決其他部分，則非本院審查範圍，先予指明。
貳、本案據以審查量刑妥適與否之原審所認定之犯罪事實、所犯
    罪名
一、犯罪事實：洪加坤於民國110年12月29日上午10點30分到中
    午12點10分左右，在屏東縣屏東市工業區某不詳工地飲用啤
    酒後，吐氣所含酒精濃度已達每公升0.25毫克以上，明知已
    達不能安全駕駛動力交通工具的程度，仍基於不能安全駕駛
    動力交通工具的犯罪故意，於同日中午12點55分到下午1點
    間，騎乘車牌號碼000-0000號普通重型機車上路。之後於下
    午1點05分，行經屏東縣屏東市工業六路，因騎車未戴安全
    帽為警攔查，經警發現其身上有酒氣，對其施以吐氣酒精濃
    度測試，於下午1點15分，測得其吐氣所含酒精濃度達每公
    升0.39毫克，因而查獲。
二、所犯罪名：修正前刑法第185 條之3 第1 項第1 款的不能安
    全駕駛動力交通工具罪。
參、刑的加重減輕事由：被告先前因為不能安全駕駛動力交通工
    具罪案件，經臺灣高雄地方法院以108年度交簡字第2409號
    刑事判決，判處有期徒刑6月、併科罰金新臺幣5000元確定
    後，有期徒刑部分入監執行後，於109年6月30日執行完畢，
    此有臺灣高等法院被告前案紀錄表在卷可證。其受有期徒刑
    執行完畢，於5年內故意再犯前述有期徒刑以上之罪，已符
    合刑法第47條第1項構成累犯的要件，故依法加重其法定刑
    的最高度刑。又被告犯本件犯行的時間，距離前案執行完畢
    相差約1年6月，為刑法第47條第1項所規定「5年」期間的前
    期；且被告前案是故意犯罪，所犯罪名與本案相同，又是入
    監執行，卻於執行完畢後不久的時間內再犯本案，可見其未
    能因前案的執行而知道警惕，並足認其具有特別惡性及對刑
    罰反應力薄弱，而無司法院釋字第775號解釋意旨所稱：「
    依刑法第47條第1項規定加重最低本刑，將導致被告所受刑
    罰超過其所應負擔罪責，使其人身自由因此遭受過苛侵害」
    的狀況存在。因此，被告本件犯行，應依刑法第47條第1項
    規定加重其法定最低刑。
肆、上訴論斷的理由
一、原審就被告上述犯行，是在審酌：「被告自100 年起已有多
    次不能安全駕駛前科（構成累犯部分不重複評價），亦有違
    反家庭暴力防治法的前科，素行難謂良好。其前因酒後駕車
    經法院判處罪刑，未能珍惜法院曾多次判處得易科罰金之刑
    ，給予其自新機會，仍執意再犯，對其行為顯然欠缺反省之
    意，更加證明被告不能安全駕駛前案所判處之刑度均無法遏
    止其再為酒駕行為，被告明知故犯，心存僥倖，對法律遵從
    度甚低，故認本案並無再量處得易科罰金之刑的空間。被告
    吐氣所含酒精濃度超出刑法法定上限，仍騎乘普通重型機車
    上路，猶如公共道路上之不定時炸彈，被告對其行為會對其
    他用路人之生命、身體安全造成嚴重危險一節漫不在乎，應
    予嚴懲。然念其於警詢、偵查、法院審理時始終坦承犯行，
    態度尚可。另考量其自陳之學識程度、家庭、經濟狀況（參
    見原審卷第42頁）」等一切情狀後，予以量處有期徒刑8月
    。經核原審上述量刑，已經依刑法第57條規定詳細審酌，結
    論亦屬妥適。
二、被告上訴理由主張：
　㈠被告前次不能安全駕駛動力交通工具犯行，在吐氣所含酒精
    濃度達每公升0.68毫克，且又有駕車肇事的情形下，經判處
    有期徒刑6月、併科罰金新臺幣5000元。而本案被告吐氣所
    含酒精濃度低於前次犯行，且又未肇事，在犯罪所生實害較
    低的狀況下，原審卻判處重於前次犯行之刑，量刑有過重之
    不當，且原審就此未敘明理由，亦有理由不備的違誤。
　㈡被告本次犯行距離前次犯行，先後已經相差2年有餘，原審認
    被告對其他用路人生命、身體造成嚴重危險一節漫不在乎部
    分，難認有據。
　㈢被告是家中經濟支柱，如果入監執行，就無法工作，請求改
    判得易科罰金之刑。　
三、經查：
　㈠關於被告上訴意旨㈠部分，依照刑法第57條第5、9款規定，「
    犯罪行為人之品行」及「犯罪所生之危險或損害」，均屬科
    刑時應予注意的事項。依據臺灣高雄地方法院以108年度交
    簡字第2409號刑事判決所載，被告前次不能安全駕駛動力交
    通工具犯行所生之危險、損害，雖較本案犯行嚴重，但原審
    認被告應判處不得易科罰金之刑（即重於被告前次犯行之刑
    ），已經具體說明其理由為：「被告素行不佳，且先前多次
    因酒後駕車經法院判處罪刑，仍未能珍惜法院多次判處得易
    科罰金之刑的機會，執意再犯，顯見先前案件所判處之刑度
    無法遏止被告再為酒駕行為」，並無上訴意旨所指理由不備
    的情形。再者，原審所執前述理由，乃是以「犯罪行為人之
    品行」此一法定量刑審酌事項為據，並在綜合考量所有量刑
    因子後，認以量處有期徒刑8月為宜。而以被告本案已是第5
    次犯不能安全駕駛動力交通工具犯行，且後4次犯行是於105
    年至110年間密集犯下的情狀來看（參見臺灣高等法院被告
    前案紀錄表），足認判處得以易科罰金之刑，確實難以使被
    告知所警惕、避免再犯，自難認原審前述量刑結果有過重之
    不當。
　㈡關於被告上訴意旨㈡部分，依據刑法第47條第1項規定，前案
    徒刑執行完畢後，5年內故意再犯有期徒刑以上之罪者，即
    構成累犯。因此，從法律規範的角度而言，上述「5年」期
    間，乃是作為認定行為人是否具有特別惡性及對刑罰反應力
    薄弱的時間基準。而如前所述，被告是於前案執行完畢後約
    1年6月犯下本案，乃屬前述「5年」期間的前期，難認有距
    離前案甚久時間後才犯本案的情形。因此，原審論認：「被
    告對其他用路人生命、身體造成嚴重危險一節漫不在乎」，
    並無違誤。
　㈢關於被告上訴意旨㈢部分，被告的家庭、經濟狀況部分，原審
    已經詳加審酌。況且，被告已因前案之不能安全駕駛動力交
    通工具犯行而入監執行，被告如果真的顧及其家庭、經濟狀
    況，自應嚴守酒後不駕車此一經再三宣導之事項，而不是又
    再酒後駕車，待遭查獲、判處罪刑之後，再以其家庭、經濟
    狀況作為從輕量刑的理由。因此，被告此部分主張，亦屬無
    據。
　㈣綜上，本件被告的上訴並無理由，應予駁回其上訴。
據上論斷，應依刑事訴訟法第368 條，判決如主文。
本案經檢察官陳新君提起公訴，檢察官許怡萍到庭執行職務。　
中　　華　　民　　國　　111 　年　　9 　　月　　20　　日
                  刑事第四庭    審判長法  官  黃建榮　　
                                      法  官  李嘉興
                                      法  官  陳君杰
以上正本證明與原本無異。
不得上訴。
中　　華　　民　　國　　111 　年　　9 　　月　　20　　日
　　　　　　　　　　　　　　　　　　　書記官　吳璧娟　　
附錄本判決論罪科刑法條：
修正前中華民國刑法第185條之3第1項
駕駛動力交通工具而有下列情形之一者，處二年以下有期徒刑，
得併科二十萬元以下罰金：
一、吐氣所含酒精濃度達每公升零點二五毫克或血液中酒精濃度
    達百分之零點零五以上。
二、有前款以外之其他情事足認服用酒類或其他相類之物，致不
    能安全駕駛。
三、服用毒品、麻醉藥品或其他相類之物，致不能安全駕駛。